臺灣板橋地方法院刑事判決　　　　　　　100年度重訴字第9號
公　訴　人　臺灣板橋地方法院檢察署檢察官
被　　　告　黃萬昌
選任辯護人　許華雄律師
上列被告因強盜等案件，經檢察官提起公訴（99年度偵字第
32439號），本院判決如下：
    主  文
黃萬昌共同攜帶兇器竊盜，處有期徒刑柒月，扳手壹把沒收；又
共同殺人未遂，處有期徒刑捌年，扣案仿BERETTA 廠92FS型半自
動手槍製造之改造手槍壹支（含彈匣壹個，槍枝管制編號：0000
000000號）、子彈肆顆、G-PLUS廠牌行動電話壹具（含門號0000
000000號SIM 卡壹張）、黑色安全帽壹頂、銀色安全帽壹頂、手
套貳雙均沒收；又共同意圖為自己不法之所有，攜帶兇器，以強
暴、脅迫至使不能抗拒，而取他人之物，未遂，處有期徒刑伍年
，扣案仿BERETTA 廠92FS型半自動手槍製造之改造手槍壹支（含
彈匣壹個，槍枝管制編號：0000000000號）、子彈肆顆、G-PLUS
廠牌行動電話壹具（含門號0000000000號SIM 卡壹張）、碼表壹
個、鐵撬壹支、榔頭壹把、大背包壹個、小背包壹個、黑色安全
帽壹頂、銀色安全帽壹頂、手套貳雙均沒收。應執行有期徒刑拾
參年貳月。扣案扳手壹把、仿BERETTA 廠92FS型半自動手槍製造
之改造手槍壹支（含彈匣壹個，槍枝管制編號：0000000000號）
、子彈肆顆、G-PLUS廠牌行動電話壹具（含門號0000000000號
SIM 卡壹張）、碼表壹個、鐵撬壹支、榔頭壹把、大背包壹個、
小背包壹個、黑色安全帽壹頂、銀色安全帽壹頂、手套貳雙均沒
收。
    事  實
一、賀琦（已死亡，業經檢察官為不起訴處分確定）因缺錢花用
    ，遂多次向經濟狀況不佳黃萬昌提議強盜銀樓，後經黃萬昌
    應允，賀琦遂告知黃萬昌先行竊取機車車牌以供日後強盜時
    更換遮掩渠等使用之交通工具車牌，2 人遂基於意圖為自己
    不法所有之犯意聯絡，於民國99年10月19日凌晨1 、2 時許
    ，由黃萬昌攜帶其所有客觀上足以對人之生命、身體、安全
    構成威脅而具有危險性之扳手1 支，至新北市中和區（改制
    前為臺北縣中和市○○○路437 巷，以前開扳手拆卸黃恩信
    所有之車牌號碼J5W- 893號機車車牌而竊取之。嗣賀琦告知
    黃萬昌因曾至新北市○○區○○路62號「金年春金仔店」交
    易金飾，該處易於強盜，遂擇定該處渠等為強盜目標，2 人
    復基於非法持有具有殺傷力改造手槍、制式子彈、不確定殺
    人故意、意圖為自己不法所有之犯意聯絡，商議由賀琦持槍
    射擊店內人員以控制現場，黃萬昌持鐵器敲擊櫃臺玻璃拿取
    其內金飾之方式強盜。於同年12月9 日下午，賀琦攜帶具殺
    傷力客觀上足以對人之生命、身體、安全構成威脅具有危險
    性之仿BERETTA 廠92FS型半自動手槍製造之改造手槍1 支（
    含彈匣1 個，槍枝管制編號：0000000000號）、具有殺傷力
    口徑9mm 制式子彈10顆，及其所有之小背包1 個，其內裝盛
    其所有，供聯絡此次強盜、殺人事宜所用之G-PLUS廠牌行動
    電話壹具（含門號0000000000號SIM 卡1 張）、供此次強盜
    計時所用之碼表1 個，黃萬昌則攜帶其所有大背包1 個，其
    內裝盛其所有，供此次強盜所用之鐵撬1 支、賀琦所有供此
    次強盜所用之榔頭1 把，由賀琦騎乘黃萬昌所有，業已更換
    懸掛前開渠等所竊之車牌號碼J5W- 893號機車車牌之機車（
    原配置車牌號碼FGA-667 號機車車牌）搭載黃萬昌，一同前
    往「金年春金仔店」，於同日下午5 時37分許，黃萬昌頭戴
    其所有之黑色安全帽1 頂、口罩1 個、手套1 個，賀琦頭戴
    其所有之銀色安全帽1 頂、口罩1 個、手套1 個，並攜帶前
    開物品進入店內後，渠等可預見以近距離持槍朝他人射擊，
    可能傷及人體重要部位而發生死亡結果，仍基於縱使致人死
    亡，亦不違背渠等本意之殺人不確定故意，由賀琦持槍朝店
    內人員陳品蓉胸腹部射擊，陳品蓉因而受有橫隔膜傷害、右
    肝嚴重裂傷之傷害，賀琦復欲再次射擊，陳朝順見狀即出手
    搶奪賀琦所持槍枝，黃萬昌趁此本欲爬進櫃臺拿取金飾，惟
    遭陳品蓉由櫃臺內爬出與之拉扯，嗣陳朝順取得槍枝後，為
    制止賀琦與黃萬昌，遂朝黃萬昌腿部射擊1 槍，黃萬昌、賀
    琦仍持續與陳品蓉、陳朝順拉扯，嗣於同日下午5 時47分許
    ，警方據報到場處理而逮捕黃萬昌，賀琦則於前開過程中因
    心臟病發死亡，2 人因而未取得財物，陳品蓉亦經送醫而倖
    免於死，黃萬昌之殺人、強盜犯行致未得逞，並經警扣得上
    開手槍1 支、子彈8 顆、G-PLUS廠牌行動電話1 具（含門號
    0000000000號SIM 卡壹張）、碼表1 個、鐵撬1 支、榔頭1
    把、大背包1 個、小背包1 個、黑色安全帽1 頂、銀色安全
    帽1 頂、手套2 雙。
二、案經新北市（改制前為臺北縣）政府警察局中和第二分局移
    請臺灣板橋地方法院檢察署檢察官偵查後起訴。
    理  由
一、證據能力：
  (一)按被告之自白，非出於強暴、脅迫、利誘、詐欺、疲勞訊問
    、違法羈押或其他不正之方法，且與事實相符者，得為證據
    ，刑事訴訟法第156 條第1 項定有明文。被告黃萬昌並未抗
    辯其於檢察官偵查中及本院審理時時所為不利於己之供述有
    非任意性之情形，本院亦查無明顯事證，有不正詢問之情，
    應認其自白具有任意性，且與事實相符而有證據能力。
  (二)按被告以外之人於審判外向法官所為之陳述，得為證據；被
    告以外之人於偵查中向檢察官所為之陳述，除顯有不可信之
    情況者外，得為證據；被告以外之人於審判外之陳述，雖不
    符前4 條（即刑事訴訟法第159 條之1 至第159 條之4 ）之
    規定，而經當事人於審判程序同意作為證據，法院審酌該言
    詞陳述或書面陳述作成時之情況，認為適當者，亦得為證據
    。當事人、代理人或辯護人於法院調查證據時，知有第159
    條第1 項不得為證據之情形，而未於言詞辯論終結前聲明異
    議者，視為有前項之同意，刑事訴訟法第159 條之1 第1 項
    、第2 項、第159 條之5 第1 項及第2 項分別定有明文。
  1.證人黃恩信、陳品蓉、陳朝順於警詢中之證述，雖為審判外
    之陳述而屬傳聞證據，然被告黃萬昌及辯護人於本院準備程
    序中，同意前開證人警詢證述有證據能力（見本院100 年5
    月3 日準備程序筆錄），且經本法院於審理期日逐一提示前
    開證人證言並告以要旨，被告黃萬昌及其辯護人就此部分證
    據之證據能力亦未聲明異議（見本院100 年7 月7 日審判筆
    錄）。本院審酌上開證人陳述並無誤認之情事，且無違法取
    證瑕疵存在，則其於案發後記憶猶新之情況下所為之言詞陳
    述，應無顯不可信之情形，引用上開言詞陳述作為證據應屬
    適當，依刑事訴訟法第159 條之5 之規定，即有證據能力。
  2.證人陳品蓉、陳朝順於檢察官偵查中以證人身份所為之陳述
    ，係經具結後向檢察官所為，並非檢察官非法取供而得，渠
    等斯時所為陳述，亦無顯不可信之情況，自得作為證據。
  (三)內政部警政署刑事警察局鑑定書，係該局依檢察機關概括授
    權執行鑑定職務所出具之書面鑑定報告，依刑事訴訟法第
    208 條第1 項規定無須準用鑑定人具結之規定，且屬同法第
    159 條第1 項之法律另有規定之傳聞例外，自得作為證據。
  (四)診斷證明書，為醫師於執行醫療業務時所需製作之證明文書
    ，無證據顯示該診斷證明書存有詐偽或虛飾之情事，核無刑
    事訴訟法第159 條之4 第2 款所定顯有不可信之特別情況，
    得為證據。
  (五)起訴書所援引之其餘書證、物證，並無證據證明係公務員違
    背法定程序所取得，被告黃萬昌及辯護人於本院準備程序時
    同意有證據能力（見本院100 年5 月3 日準備程序筆錄），
    且迄本院言詞辯論終結前均未表示異議（見本院100 年7 月
    7 日審判筆錄），本院審酌前揭書證、物證並非公務員違背
    法定程序所取得，亦無刑事訴訟法第159 條之4 顯有不可信
    之情況，認均有證據能力。
二、得心證之理由：
  (一)被告黃萬昌固坦承其於99年10月19日凌晨1 、2 時許，在新
    北市○○區○○路437 巷，以其所有之扳手1 支竊取黃恩信
    所有之車牌號碼J5W- 893號機車車牌，並於同12月9 日下午
    5 時38分許，由賀琦騎乘其所有業將原配置之車牌號碼
    FAG-667 號機車車牌更換為前開所竊之車牌號碼J5W- 893號
    機車車牌之機車，搭載其至「金年春金仔店」強盜，其當時
    攜帶1 個小背包，其內放有鐵撬1 支、榔頭1 把，該鐵撬、
    榔頭係為供強盜時敲擊玻璃拿取金飾所用，而賀琦則持有槍
    枝1 支，渠等進入店內後，賀琦持槍朝陳品蓉開槍，陳品蓉
    由櫃臺內跳出，其與陳品蓉扭打，陳朝順出手搶奪賀琦所持
    槍枝，嗣陳朝順奪得槍枝後開槍，伊遭槍擊腿部中彈，因而
    未取得任何財物等情不諱，惟否認其用以行竊之扳手為兇器
    ，且否認與賀琦就殺人、持有槍彈犯行有何犯意聯絡，辯稱
    ：伊竊取車牌時，因該車牌以螺絲固定，伊必須以扳手拆卸
    ，故該扳手係屬「工具」，並非「兇器」。伊不知賀琦長期
    持有槍枝，故伊就持槍部分與賀琦並無犯意聯絡，又強盜前
    賀琦稱僅會對空鳴槍，伊不知賀琦會對人開槍，伊與賀琦就
    殺人部分亦並無犯意聯絡云云。
  (二)經查：
  1.被告黃萬昌於警詢、檢察官偵查中及本院審理時坦承：賀琦
    多次向伊提議強盜銀樓，因而要伊竊取機車車牌以供渠等強
    盜時使用，伊因而於99年10月19日凌晨1 、2 時許，至新北
    市○○區○○路437 巷，持其所有之扳手1 支拆卸車牌號碼
    J5W- 893號機車車牌等語不諱（見99年度偵字第32439 號偵
    查卷第9 頁背面、第76至77頁、本院100 年3 月28日訊問筆
    錄、本院100 年5 月3 日準備程序筆錄），且有證人黃恩信
    於警詢之證述（見前開偵查卷第15至17頁），及卷附贓物認
    領保管單（見前開偵查卷第60頁）可資佐證，足認被告黃萬
    昌前開任意性自白與事實相符，勘以採信。再依被告黃萬昌
    前開所述，其係因賀琦提議為供日後強盜所用而竊取該車牌
    號碼J5W-893 號機車車牌，可見賀琦就前開竊盜犯行與被告
    黃萬昌應有犯意之聯絡，而推由被告黃萬昌實施，2 人共犯
    前開竊盜犯行一節，亦堪認定。末按攜帶兇器竊盜，祇須行
    竊時攜帶具有危險性之兇器為已足，並不以攜帶之初有行兇
    之意圖為必要，此有最高法院62年臺上字2489號判例可資參
    照。被告黃萬昌自承係以扳手鬆動螺絲以竊取前開機車車牌
    ，該扳手既可鬆動螺絲，可見應為質地堅硬之金屬物品，在
    客觀上對人之生命、身體具有危險性，自屬兇器無疑，被告
    黃萬昌持以行竊，自屬攜帶兇器竊盜至明，被告黃萬昌辯稱
    扳手為「工具」並非「兇器」云云，自屬無據。
  2.被告黃萬昌於警詢、檢察官偵查中及本院審理時供承：伊與
    賀琦生活困難缺錢花用，賀琦多次提議強盜銀樓，伊均加以
    拒絕，99年11月中旬，賀琦稱其曾至新北市○○區○○路62
    號「金年春金仔店」交易2 次金飾，該店易於強盜，伊應允
    後，渠等曾多次勘查該店，案發前一日即99年12月8 日下午
    ，伊與賀琦尚且勘查該店3 次，渠等計畫由賀琦持槍對空鳴
    槍控制店內人員，伊則以榔頭、鐵撬敲擊玻璃拿取金飾。99
    年12月9 日下午，伊騎乘伊所有之車牌號碼FAG-667 號機車
    與賀琦會合，先將前開機車改掛前所竊之車牌號碼J5W-893
    號機車車牌後，再由賀琦騎乘該車搭載伊前往「金年春金仔
    店」強盜，賀琦持槍在前，伊以為警查扣之大背包裝盛榔頭
    1 把、鐵撬1 把跟隨在後，賀琦進入店內直接朝老闆娘（即
    陳品蓉）開槍，老闆（即陳朝順）衝過來搶槍，與賀琦扭打
    ，伊亦趨前與陳朝順扭打，陳品蓉亦前來與伊拉扯，過程中
    賀琦所持槍枝遭陳朝順搶走，伊大腿突遭擊中一槍，便跌坐
    在地，之後警察便到場，渠等並未取得財物。前開伊所攜帶
    之大背包及鐵撬係伊所有，榔頭係賀琦所準備，警方查扣之
    手槍、子彈、小背包及背包內之G-PLUS行動電話、碼表均為
    賀琦所有，碼表係供強盜時計時所用，行動電話則係賀琦與
    伊聯絡所用。監視器翻拍照片中頭戴黑色安全帽、黑色口罩
    ，身著黑色上衣、黑色長褲，戴黑色手套之人為伊，而頭戴
    銀色安全帽、黑色口罩，身著藍色上衣、戴黑色手套之人為
    賀琦等語不諱（見前開偵查卷第5 至10頁、第76至78頁、本
    院100 年3 月28日訊問筆錄、本院100 年5 月3 日準備程序
    筆錄）。依被告黃萬昌前開所述，其與賀琦為此次強盜犯行
    前，曾多次前往「金年春金仔店」勘查，並商議由賀琦持槍
    控制店內人員，其以榔頭、鐵撬敲擊玻璃拿取金飾此等強盜
    細節，被告黃萬昌顯然知悉賀琦持有槍枝，且欲以之強盜無
    疑。再由被告黃萬昌提及賀琦欲對空鳴槍一節觀之，可見被
    告知悉賀琦所持槍枝應有裝填子彈，否則無法擊發，故賀琦
    同時持有槍、彈一節，均在被告黃萬昌認知範圍。雖被告黃
    萬昌非持槍者，然被告黃萬昌與賀琦業就分持屬兇器之槍彈
    、鐵撬、榔頭強盜、殺人（詳下述）有犯意聯絡，彼此分持
    工具僅為行為之分工，是被告黃萬昌於此次強盜、殺人過程
    中就賀琦持有槍、彈部分亦應同負其責，被告黃萬昌與賀琦
    確有共同持有槍、彈一情，自可認定。
  3.殺人未遂罪與傷害罪之區別，本視加害人有無殺意為斷，被
    害人所受之傷害程度，固不能據為認定有無殺意之唯一標準
    ，但加害人之下手情形如何，於審究犯意方面，仍不失為重
    要參考資料，最高法院20年非字第104 號判例意旨、96年度
    臺上字第5170號判決意旨可資參照。又殺人犯意之存否，固
    係隱藏行為人內部主觀之意思，被害人傷痕之多寡、受傷處
    所是否即為致命部分、傷勢輕重程度、加害人下手情形、所
    用兇器為何，並與被害人曾否識、有無宿怨等情，雖不能執
    為區別殺人未遂與傷害之絕對標準，然非不得旴衡審酌事發
    當時情況，觀其行為動機，視其下手情形、用力輕重、剌傷
    部位之手段，佐以其所執兇器、致傷結果、與被害人之關係
    暨行為後之情狀等予以綜合觀察論斷。證人陳朝順於警詢及
    檢察官偵查中證稱：「金年春金仔店」係伊妹妹陳芊菱所經
    營，伊另名妹妹陳品蓉在該處顧店，伊則在該處販賣遊戲卡
    。99年12月9 日17時37分許，一胖一瘦戴全罩式安全帽及口
    罩之2 名歹徒衝進「金年春金仔店」，其中較胖之歹徙（即
    賀琦）進入店內後持槍朝陳品蓉開了一槍，但未擊發，陳品
    蓉欲搶槍，賀琦旋即將槍往後做拉弓動作，並旋朝陳品蓉右
    胸開了一槍，陳品蓉中彈，伊見賀琦準備拉滑套欲開第三槍
    時，便衝出去搶槍，而較瘦之歹徒（即被告黃萬昌）本欲爬
    進櫃臺，但見伊衝出，便敲伊頭部，此時陳品蓉亦從櫃檯內
    翻身出來與被告黃萬昌拉扯，伊則繼續跟賀琦拉扯，過程中
    因拉到槍枝滑套，一顆子彈掉出，約2 至3 分鐘後，伊搶到
    手槍，便叫歹徒不要動，但歹徒未從，被告黃萬昌仍與陳品
    蓉拉扯，伊不得已便朝被告黃萬昌腿部開了一槍，但被告黃
    萬昌仍繼續與陳品蓉拉扯，賀琦則企圖與伊搏鬥欲搶回槍枝
    ，伊便以槍托猛打賀琦所戴之安全帽，後伊跑至店外求救，
    但無人願意幫忙，迄至警方到場將歹徙制伏，被告黃萬昌與
    賀琦並未搶到財物等語（見前開偵查卷第11至14頁、第257
    至259 頁），證人陳品蓉於檢察官偵查中亦證稱：伊在「金
    年春金仔店」顧店，陳朝順係伊哥哥，案發當日下午5 時餘
    許，較胖之歹徒（即賀琦）頭戴安全帽及口罩，手持槍枝衝
    進來稱欲搶劫，伊還未反應過來便中槍，較瘦之歹徒（即被
    告黃萬昌）欲爬進櫃臺，陳朝順此時衝出來欲搶槍，伊亦由
    櫃臺爬出，抱住被告黃萬昌，之後發生扭打，伊因為中槍，
    意識不太清楚，不太記得之後發生何事，只記得後來陳朝順
    稱沒事了，其搶到槍了等語（見前開偵查卷第257 至258 頁
    ）。證人陳品蓉、陳朝順均一致證稱賀琦一進入「金年春金
    仔店」即直接朝陳品蓉身體開槍，與被告黃萬昌前開所述相
    符，且有監視器翻拍照片在卷可參（見前開偵查卷第46至51
    頁），可佐證人陳品蓉、陳朝順所言非虛。由賀琦一進入「
    金年春金仔店」即直接對陳品蓉開槍射擊一情觀之，可見賀
    琦於策劃本案強盜時即決意逕對店內人員射擊以遂行強盜犯
    行，而被告黃萬昌自承於本案強盜之前，賀琦業已告知本件
    強盜之計劃及分工，且被告黃萬昌尚與賀琦多次前往「金年
    春金仔店」勘查，可見渠等於犯案前詳細規劃，衡情渠等必
    會商議如何制服店內人員，被告黃萬昌始能衡量如何拿取財
    物，而賀琦既邀被告黃萬昌參與此次犯行，必將犯罪計畫據
    實以告，實無可能獨獨隱匿欲以槍射擊店內人員以遂行強盜
    之計劃，被告黃萬昌絕無可能不知賀琦欲槍擊店內人員，被
    告黃萬昌顯然明確知悉賀琦欲槍擊店內人員以遂行渠等強盜
    犯行，並同意參與無疑。再具有殺傷力之改造手槍、子彈，
    威力強大，任意持之對人發射，有致人死亡可能，此為眾人
    均知之理，被告黃萬昌為智識健全之成年人，對此應有認識
    ，要難諉為不知，故其對賀琦持具有殺傷力之槍、彈朝陳品
    蓉射擊，可能因此擊中人體之致命部位而發生死亡之結果，
    當有所認識及預見，又被告黃萬昌既曾前往「金年春金仔店
    」勘查，當知店內空間不大，仍決意由賀琦持槍近距離朝人
    身體開槍，顯有縱使擊中身體重要臟器而致人死亡亦不違本
    意之不確定殺人故意至明。
  4.再本案在案發現場即新北市○○區○○路62號「金年春金仔
    店」內採證後，在銀樓內大門附近之椅子上查扣槍枝1 把（
    現場編號01）、在前開槍枝彈匣內取出子彈6 顆（現場編號
    23）、在銀樓內地上查扣彈殼1 個（現場編號03）、在銀樓
    內保險櫃下查扣彈殼1 顆（現場編號09）、在被告黃萬昌左
    大腿取出彈頭1 顆（現場編號20）及彈頭碎片1 顆（現場編
    號21）、在陳品蓉肝臟內取出彈頭1 顆（現場編號22）、在
    銀樓內地上查扣子彈1 顆（現場編號02）、在銀樓內大門後
    方地上查扣子彈1 顆（現場編號04）等情，有現場勘察報告
    、照片（見前開偵查卷第194 頁至第211 頁、第217 至218
    頁）、扣案物品目錄表在卷可按（見前開偵查卷第30頁），
    並有前開槍枝1 把、彈殼2 個、彈頭2 個、子彈8 顆扣案可
    稽。再前開槍、彈鑑驗結果：1.送鑑手槍1 枝（槍枝管制編
    號00 00000000 ），認係改造手槍，由仿BERETTA 廠92FS型
    半自動手槍製造之槍枝，換裝土造金屬槍管而成，擊發功能
    正常，可供擊發適用子彈使用，認具殺傷力。2.送鑑子彈1
    顆（現場編號02），認係口徑9mm 制式子彈。3.送鑑彈殼1
    顆（現場編號03），認係已擊發之口徑9mm （9x19mm）制式
    彈殼。4.送鑑子彈1 顆（現場編號04），認係口徑9mm 制式
    子彈。5.送鑑彈殼1 顆（現場編號09），認係已擊發之口徑
    9mm （9x19mm）制式彈殼。6.送鑑彈頭1 顆（現場編號20）
    ，認係已擊發撞擊變形之制式銅包衣彈頭，其上未發現有足
    資比對之特徵紋痕，無法比對。7.送鑑彈頭碎片1 顆（現場
    編號21），認係已擊發撞擊變形之制式銅包衣彈頭，其上未
    發現有足資比對之特徵紋痕，無法比對。8.送鑑彈頭1 顆（
    現場編號22），認係已擊發撞擊變形之制式銅包衣彈頭，其
    上具刮擦痕。9.送鑑子彈6 顆（現場編號23），認均係口徑
    9mm 制式子彈，採樣4 顆試射，可擊發，認均具殺傷力。又
    送鑑手槍1 枝（槍枝管制編號0000000000）之試射彈頭、殼
    ，與同案送鑑彈頭、殼比對結果：(1)1 顆彈頭（現場編號22
    ）之彈頭來復線特徵紋痕不足，無法確認是否係由該槍枝所
    擊發。(2)2 顆彈殼（現場編號03、09），其彈殼彈底特徵紋
    痕相合，認均係由該槍枝所擊發等情，有內政部警政署刑
    事警察局100 年2 月14日刑鑑字第0990175394號槍彈鑑定書
    在卷可參（見前開偵查卷第273 至275 頁），佐以賀琦持前
    開槍、彈射擊陳品蓉，陳品蓉因胸腹部槍擊傷而受有橫隔膜
    傷害及右肝嚴重裂傷之傷害，亦有醫療財團法人徐元智先生
    醫藥基金會亞東紀念醫院100 年5 月21日亞醫精第10064103
    14號函、該院病歷在卷可參（見前開偵查卷第93至183 頁）
    ，足見前開手槍、子彈確有殺傷力無疑。又賀琦業已死亡，
    被告黃萬昌復否認與賀琦共同持有槍、彈，故無從查悉賀琦
    所攜帶子彈數量，又經警查扣完整子彈共計8 顆外，另有彈
    頭2 顆、彈殼2 顆、彈頭碎片1 顆，而該彈殼2 顆係由本案
    槍枝所擊發，已如前述，至其餘彈頭、彈頭碎片是否與該2
    顆彈殼屬相同子彈抑或另有他屬則無從比對，參酌證人陳品
    蓉、陳朝順及被告黃萬昌前開所述，賀琦曾對陳品蓉擊發1
    槍，而陳朝順取得槍枝後，亦對被告黃萬昌腿部擊發1 槍等
    情，以較有利之認定，認該等彈頭、彈頭碎片與2 顆彈頭分
    屬2 顆完整子彈之一部份，而認賀琦於本案中攜帶使用之子
    彈為10顆。
  (三)綜上所述，本案事證明確，被告黃萬昌辯稱與賀琦無持有槍
    彈、殺人犯意聯絡云云，要屬事後卸責之詞，不足採信。被
    告黃萬昌上開犯行，堪以認定。
四、論罪科刑：
  (一)被告黃萬昌行為後，刑法第321 條第1 項業於100 年1 月26
    日公布，同年月28日施行。其中刑法第321 條第1 項第3 款
    原規定：「犯竊盜罪而有左列情形之一者，處6 月以上、5
    年以下有期徒刑：3.攜帶兇器而犯之者。」修正後之規定為
    ：「犯竊盜罪而有下列情形之一者，處6 月以上、5 年以下
    有期徒刑，得併科新臺幣100,000 元以下罰金：3.攜帶兇器
    而犯之者。」，修正後增加得併科罰金之刑度，故修正前之
    規定較有利於被告黃萬昌，依刑法第2 條第1 項前段之規定
    ，應適用被告黃萬昌行為時即修正前刑法第321 條第1 項第
    3 款之規定。
  (二)次按刑法第332 條第1 項之強盜而故意殺人罪，是將強盜與
    殺人二個獨立犯罪行為，依法律規定結合成一罪，並加重其
    處罰，祇須相結合之殺人行為係既遂，即屬相當，其基礎犯
    之強盜行為，不論是既遂或未遂，均得與之成立結合犯，僅
    於殺人行為係屬未遂時，縱令強盜行為既遂，因該罪並無處
    罰未遂犯規定，始不生結合犯關係，應予分別論罪（最高法
    院94年臺上字第7288號判決意旨參照）。本件被告黃萬昌與
    賀琦本於不確定殺人故意持槍對人射擊以遂行強盜犯行，而
    所為殺人、強盜犯行均未遂，揆諸前開說明，自應就其所為
    殺人、強盜犯行分別論罪。
  (三)被告黃萬昌、賀琦共同竊取車牌號碼J5W-893 號機車車牌時
    所使用之扳手1 把，為質地堅硬之金屬物品，渠等共同強盜
    時，賀琦所使用之手槍1 把，可擊發傷害人身，被告黃萬昌
    所攜帶之鐵撬1 支、榔頭1 把，亦為尖銳、質地堅硬之鐵器
    ，均在客觀上對人之生命、身體具有危險性，亦屬兇器無疑
    。是核被告黃萬昌與賀琦共同以扳手竊取車牌之所為，係犯
    修正前刑法第321 條第1 項第3 款攜帶兇器竊盜罪，被告黃
    萬昌與賀琦共同持槍及鐵撬、榔頭強盜未果，且於強盜過程
    中槍擊陳品蓉，未致陳品蓉死亡之所為，係犯槍砲彈藥刀械
    管制條例第8 條第4 項之未經許可持有可發射子彈具有殺傷
    力之改造手槍罪、同條例第12條第4 項之未經許可持有子彈
    罪、刑法第330 條第2 項、第1 項之攜帶兇器加重強盜未遂
    罪（起訴書雖未記載，然公訴人已於本院100 年5 月3 日準
    備程序中補充此罪名）、同法第271 條第2 項、第1 項殺人
    未遂罪。被告黃萬昌與賀琦於強盜時，本於殺人之不確定故
    意射擊陳品蓉，已如前述，要與刑法第332 條第2 項強盜使
    人致重傷之加重結果犯要件不符，公訴意旨所認，尚有違誤
    。被告黃萬昌與賀琦強盜及槍擊陳品蓉，已著手強盜、殺人
    行為之實施，雖未取得財物及幸未致陳品蓉死亡之結果，均
    為未遂犯，爰依刑法第25條第2 項之規定，按既遂犯之刑度
    減輕其刑。被告黃萬昌與賀琦就上開攜帶兇器加重竊盜罪、
    未經許可持有可發射子彈具有殺傷力之改造手槍、子彈罪、
    加重強盜未遂罪、殺人未遂罪間，有犯意聯絡及行為分擔，
    應依刑法第28條規定，論以共同正犯。被告黃萬昌與賀琦同
    時持有前述槍、彈，係以一行為而觸犯上開二罪名之想像競
    合犯，應依刑法第55條之規定，從較重之槍砲彈藥刀械管制
    條例第8 條第4 項未經許可持有改造槍枝罪論處。又按行為
    人苟為犯特定之罪而持有槍、彈，並於持有槍、彈後即緊密
    實行該特定犯罪，雖其持有槍、彈之時地與犯特定罪之時地
    ，在自然意義上非完全一致，然二者仍有部分合致，且犯罪
    目的單一，依一般社會通念，認應評價為一罪方符合刑罰公
    平原則，如予數罪併罰，反有過度處罰之疑，與人民法律感
    情亦未契合；是於刑法廢除牽連犯後，適度擴張一行為概念
    ，認此情形為一行為觸犯數罪名之想像競合犯，方屬適當（
    參最高法院98年度臺上字第1957號判決意旨）。被告黃萬昌
    與賀琦共同持有前開改造手槍前往「金年春金仔店」，且於
    到達「金年春金仔店」後即緊密實行攜帶兇器加重強盜、殺
    人犯行，雖渠等共同持有前開改造手槍之時、地與其後所犯
    攜帶兇器加重強盜、殺人犯罪之時地，在自然意義上容非完
    全一致，但持有槍枝行為分與加重強盜、殺人犯行緊密結合
    ，犯罪目的單一，依一般社會通念，認應評價為一罪始符合
    刑罰公平原則，而應分別論以較重之加重強盜未遂、殺人未
    遂罪。被告黃萬昌所犯前開攜帶兇器竊盜罪、加重強盜未遂
    罪、殺人未遂罪間，犯意個別、行為互殊，應予分論併罰。
    爰審酌被告黃萬昌正值青壯，不思以正途營生，竟持兇器竊
    盜、強盜他人財物，對他人生命、財產造成極大危害，影響
    社會治安甚鉅，復於強盜過程中，持槍對被害人陳品蓉射擊
    ，雖幸未致被害人死亡，但業已造成被害人身體嚴重傷害，
    所為自屬非是，且犯罪情節、手段兇殘，惡性非輕，惟衡被
    告黃萬昌並無前科，素行尚可，其雖參與犯罪，然非居於主
    導地位，且被害人陳品蓉於檢察官偵查中表示願意原諒，暨
    被告黃萬昌之生活狀況、犯罪動機、目的，於犯罪後坦承部
    分犯行，且本院審理後認被告黃萬昌所犯罪名與公訴人所認
    部分不同，而公訴人未具體表明被告黃萬昌所犯各罪求處之
    刑度，而泛稱求處有期徒刑20年尚嫌過重等一切情狀，分別
    量處如附表所示之刑，並定其應執行之刑。末查，被告並無
    前科，而本案被告所犯為竊盜、強盜及殺人，犯罪型態不同
    ，且所為罪質相似之竊盜與強盜犯行，亦相隔近2 月，可見
    被告黃萬昌並非長期、持續犯案，尚難認被告黃萬昌有犯罪
    習慣，或因遊蕩、懶惰成習而犯罪，要與刑法第90條所定諭
    知強制工作情形有間。況被告黃萬昌於本院審理時坦承竊盜
    、強盜犯行，態度尚可，且本院亦已將被告素行，犯罪情節
    等採為量刑之依據，因認被告黃萬昌經前開主文所示有期徒
    刑之執行後，已足以袪除其犯罪之惡習，並收教化矯治之效
    ，爰不另為強制工作之諭知。
  (四)被告黃萬昌用以竊取車牌號碼J5W-893 號機車車牌之扳手1
    把，為被告黃萬昌所有之物，供其為前開竊盜犯行所用，且
    被告黃萬昌於本院審理時供稱將之藏置在新北市中和區樹林
    中（見本院100 年3 月28日訊問筆錄），雖未扣案，然並未
    滅失，爰依刑法第38條第1 項第2 款於本案竊盜犯行後宣告
    沒收。扣案仿BERETTA 廠92FS型半自動手槍製造之改造手槍
    1 支（含彈匣1 個，槍枝管制編號：0000000000號）、具殺
    傷力之制式子彈4 顆（原扣案8 顆，其中4 顆業經內政部刑
    事警察局鑑驗試射，已經實際擊發，僅餘彈殼、彈頭，及扣
    案業經擊發之彈頭2 顆、彈殼2 顆、彈頭碎片1 顆，均已不
    具有子彈的完整結構，失其子彈違禁物之性質，不予沒收）
    ，均屬違禁物，不論屬於被告與否，應依刑法第38條第1 項
    第1 款之規定，於被告黃萬昌以之所犯強盜、殺人犯行後宣
    告沒收。扣案碼表1 個、榔頭1 把、小背包1 個，為共犯賀
    琦所有，鐵撬1 支、大背包1 個，為被告黃萬昌所有，供被
    告黃萬昌與賀琦為本件強盜犯行所用一情，業據被告黃萬昌
    於警詢及本院審理時供陳在卷，前開之物分屬共犯賀琦及被
    告黃萬昌所有，且均供渠等為強盜犯行所用，應依刑法第38
    條第1 項第2 款之規定於強盜犯行後宣告沒收。扣案G-PLUS
    廠牌行動電話1 具（含門號0000000000號SIM 卡1 張），為
    共犯賀琦所有，供其與被告黃萬昌聯絡此次強盜、殺人犯行
    所用一情，業據被告黃萬昌於警詢供陳明確，應依刑法第38
    條第1 項第2 款之規定於強盜、殺人犯行後宣告沒收。扣案
    銀色安全帽1 頂、手套1 雙，係賀琦為本件強盜、殺人犯行
    時配戴，應為賀琦所有，扣案黑色安全帽1 頂、手套1 雙，
    係被告黃萬昌為本件強盜、殺人犯行時配戴，應為被告黃萬
    昌所有，且該等物品應係渠等騎乘機車時所配戴，而被告黃
    萬昌、賀琦既已進入「金年春金仔店」，若非有所圖，自無
    配戴駕車所用之安全帽、口罩之必要，渠等配戴目的應供渠
    等遮掩面貌以遂行本案強盜、殺人犯行所用，前開之物分屬
    共犯賀琦及被告黃萬昌，且均供渠等為前開強盜、殺人所用
    ，應依刑法第38條第1 項第2 款之規定於強盜、殺人犯行後
    宣告沒收。至被告黃萬昌、賀琦於強盜時所戴之口罩2 個，
    並未扣案，應係散落在案發現場，衡情此等無經濟價值之物
    應應業遭丟棄而滅失，及被告黃萬昌、賀琦為強盜、殺人犯
    行時所著衣鞋，僅為一般日常用品，尚難認係供犯罪所用之
    物，均不就此為沒收之諭知。
據上論斷，應依刑事訴訟法第299 條第1 項前段，槍砲彈樂刀械
管制條例第8 條第4 項、第12條第4 項，刑法第11條前段、第2
條第1 項前段、第25條、第28條、修正前刑法第321 條第1 項第
3款 、刑法第271 條第1 項、第2 項、第330 條第2 項、第1 項
、第55條、第51條第5 款、第38條第1 項第1 款、第2 款，判決
如主文。
本案經檢察官林修平到庭執行職務。
中    華    民    國   100    年    8     月    4     日
                      刑事第十一庭審判長法  官  李君豪
                                        法  官  劉凱寧
                                        法  官  何燕蓉
如不服本判決，應於收受送達後10日內向本院提出上訴書狀，其
未敘述上訴之理由者並得於提起上訴後十日內向本院補提理由書
（均須按他造當事人之人數附繕本）。
上列正本證明與原本無異。
                                        書記官  王元佑
中    華    民    國   100    年    8     月    9     日